【裁判字號】    99,訴,1212
【裁判日期】    990513
【裁判案由】    藥事法等
【裁判全文】
臺灣板橋地方法院刑事判決              99年度訴字第1212號
公  訴  人  臺灣板橋地方法院檢察署檢察官
被      告  甲○○
上列被告因違反毒品危害防制條例等案件，經檢察官提起公訴（
99年度偵字第2313號、第5766號），由本院合議庭裁定改依簡式
審判程序審理，並判決如下：
    主  文
甲○○明知為禁藥而轉讓，處有期徒刑肆月，扣案之第貳級毒品
甲基安非他命壹包（淨重零點零捌參公克，驗餘淨重零點零捌貳
捌公克）及其外包裝袋壹個均沒收；又證人，於檢察官偵查時，
於案情有重要關係之事項，供前具結，而為虛偽陳述，處有期徒
刑參月。應執行有期徒刑陸月，扣案之第貳級毒品甲基安非他命
壹包（淨重零點零捌參公克，驗餘淨重零點零捌貳捌公克）及其
外包裝袋壹個均沒收。
    事  實
一、甲○○明知甲基安非他命係法務部會同行政院衛生署所組之
    審議委員會報由行政院公告，具有成癮性、濫用性及對社會
    危害性之麻醉藥品，禁止製造、調劑、輸入、輸出、販賣或
    陳列之毒害藥品，係屬禁藥，竟仍基於轉讓禁藥之犯意，於
    98年12月30日15時40分許，在臺北縣土城市○○街18號前，
    將甲基安非他命1 包（淨重0.083 公克，驗餘淨重0.0828公
    克）無償提供予朱永安（其涉犯施用毒品部分，另由檢察官
    偵辦中）施用，適遇巡邏員警發覺可疑而向前盤查，朱永安
    隨即將上開甲基安非他命1 包丟棄於地上，此間經警方當場
    查獲該甲基安非他命1 包，始循線知悉上情。
二、甲○○因嚴翊元（所涉違反毒品危害防制條例部分，另由檢
    察官為不起訴處分）積欠其新臺幣（下同）5,000 元之債務
    遲未清償，而心生不滿，明知嚴翊元並未販賣毒品予其施用
    ，竟仍於98年12月31日12時12分許，在臺灣板橋地方法院檢
    察署（下稱板橋地檢署）第101 號偵查庭內，就嚴翊元是否
    販賣毒品於案情有重要關係之事項，以證人之身分供前具結
    後，向檢察官虛偽證稱：查扣之毒品來源係向嚴翊元購買，
    因嚴翊元積欠伊5, 000元，所以拿毒品抵債云云，足生損害
    於嚴翊元及偵查機關偵辦刑事案件之正確性，嗣因於99年1
    月22日15時30分許，板橋地檢署檢察官在第207 號偵查庭內
    偵辦上開嚴翊元涉嫌販賣毒品案件（99年度偵字第2314號）
    之時，甲○○以證人之身分供前具結後據實證稱：嚴翊元積
    欠伊5,00 0元，伊傳簡訊通知嚴翊元清償借款，因嚴翊元擺
    明賴債，所以伊才指證毒品係向嚴翊元所購買，實際上伊並
    沒有向嚴翊元購買毒品等語，主動自白其先前有虛偽指證嚴
    翊元販賣毒品之情事，始查悉上情。
三、案經臺北縣政府警察局土城分局報告臺灣板橋地方法院檢察
    署檢察官及檢察官自動檢舉簽分偵辦起訴。
    理  由
一、上開犯罪事實，業經被告甲○○迭於偵查中及本院審理時自
    白不諱，核與證人朱永安、馬誌浩及嚴翊元分別於警詢時及
    偵查中所證述之情節相符，並有臺灣板橋地方法院檢察署99
    年度偵字第2314號案件98年12月31日、99年1 月22日訊問筆
    錄及證人結文各1 份附卷可按，以及扣案之甲基安非他命1
    包（淨重0.083 公克，驗餘淨重0.0828公克）可資為憑，且
    該扣案之白色透明結晶1 包，經送檢驗之結果，確含有毒品
    甲基安非他命成分一節，亦有交通部民用航空局航空醫務中
    心99年2 月6 日航藥鑑字第0990729 號毒品鑑定書1 份在卷
    足憑，足認被告自白要與事實相符，是以本件事證明確，被
    告上開犯行堪予認定，應依法論科。
二、按「安非他命」屬中樞神經興奮劑，具有輕微之成癮性，服
    用後會產生依賴性，耐藥性，並引起不安，頭昏，顫抖，亢
    進性反應，失眠、焦慮、譫妄、慢性中毒、精神障礙、類似
    精神分裂症之錯覺、幻覺、妄想及伴有行動與性格異常等副
    作用，其劑量增大時，甚或會致死亡，而其慣用者，由於精
    神錯亂，更具有暴力攻擊，及反社會行為等傾向，情況更為
    嚴重，尤以戒除不易，其毒害不在煙毒之下，故安非他命乃
    迭經行政院衛生署於69年12月8 日衛署藥字第301124號、79
    年10月9 日衛署藥字第904142號公告列入藥物藥商管理法第
    16 條 第1 款（即現行藥事法第22條第1 項第1 款）之禁藥
    管理，迄今尚屬禁藥，同時亦屬毒品危害防制條例第2 條第
    2 項規定之第2 級毒品。又按藥事法第83條第1 項轉讓禁藥
    罪之法定刑為7 年以下有期徒刑，得併科新台幣500 萬元以
    下罰金，較毒品危害防制條例第8 條第2 項轉讓第2 級毒品
    罪之法定刑為重，而藥事法第83條第1 項係於93年4 月21日
    修正公布，同年月23日施行（其後於94年2 月5 日及95年5
    月30 日 修正公布之藥事法，該條項則並未修正），為毒品
    危害防制條例之後法，且毒品之範圍尚包括影響精神物質與
    其製品，而藥事之管理，亦非僅止於藥品之管理，又毒品未
    必係經公告之禁藥，禁藥亦未必為毒品，是以毒品危害防制
    條例與藥事法之間，並無必然之特別法與普通法關係，故除
    有轉讓之第2 級毒品達毒品危害防制條例第8 條第6 項之一
    定數量，經依法加重後之法定刑較藥事法第83條第1 項之法
    定刑為重之情形外，因藥事法第83條第1 項為後法，且為重
    法，應優先適用藥事法處罰規定（最高法院97年度台非字第
    397 號判決、臺灣高等法院暨所屬法院94年法律座談會刑事
    類提案第8 號結論意旨參照）。查本件被告轉讓第2 級毒品
    甲基安非他命予朱永安之數量，並未超過行政院於93年1 月
    7 日以院臺法字第0930080551號令所發布應加重其刑之淨重
    10公克以上，自不得依毒品危害防制條例第8 條第6 項規
    定加重其刑，則揆諸前開說明，本件應優先適用藥事法之規
    定加以論處。
三、是核被告所為，係犯藥事法第83條第1 項之轉讓禁藥罪及刑
    法第168 條之偽證罪。其持有第2 級毒品甲基安非他命之低
    度行為，為其轉讓禁藥之高度行為所吸收，不另論罪。又被
    告所犯上開轉讓禁藥及偽證罪之間，犯意各別，行為互異，
    應予分論併罰之。再被告自白偽證之時間為99年1 月22日，
    有臺灣板橋地方法院檢察署99年度偵字第2314號案件99年1
    月22日訊問筆錄1 份在卷可稽，其自白時間在所虛偽陳述案
    件確定前，本院自應依刑法第172 條之規定減輕其刑。爰審
    酌被告先前並未受任何罪刑之宣告，素行良好，惟其本身並
    未施用毒品，反而係提供甲基安非他命予朱永安等人施用，
    不僅直接戕害他人身體健康，亦助長施用甲基安非他命犯罪
    之發生，同時另於檢察官偵查時虛偽指述他人販毒，徒然耗
    費司法資源，妨害刑事偵查之正確性，惡性非輕，復參酌其
    犯罪之目的、動機、手段、轉讓毒品之數量，以及事發後自
    始坦承犯行，犯後態度良好，尚具悔意等一切情狀，各量處
    如主文所示之刑，並定其應執行之刑，以資儆懲。至扣案之
    毒品甲基安非他命1包（淨重0.083公克，驗餘淨重0.0828公
    克），係藥事法第22條第1項第1款所稱之禁藥，屬於違禁物
    ，應依刑法第38條第1項第1款規定，宣告沒收；上開甲基安
    非他命之外包裝袋1個，則係被告所有供轉讓禁藥使用之物
    ，爰依刑法第38條第1項第2款規諭知沒收（以上均無割裂分
    別適用毒品危害防制條例第18條第1項、第19條第1項之餘地
    ，臺灣高等法院暨所屬法院97年法律座談會刑事臨時類提案
    第3號法律問題三之研討結論參照）
四、末按「除被告所犯為死刑、無期徒刑、最輕本刑為3 年以上
    有期徒刑之罪或高等法院管轄第一審案件者外，於前條第1
    項程序進行中，被告先就被訴事實為有罪之陳述時，審判長
    得告知被告簡式審判程序之旨，並聽取當事人、代理人、辯
    護人及輔佐人之意見後，裁定進行簡式審判程序。」刑事訴
    訟法第273 條之1 第1 項定有明文。查本件被告所犯藥事法
    第83條第1 項及刑法第168 條之罪，其法定刑均非最輕本刑
    為3 年以上有期徒刑之罪，且被告於本院99年4 月29日準備
    程序進行中，復就被訴之犯罪事實為有罪之陳述，經告知被
    告簡式審判程序之旨，被告及公訴人對於本件改依簡式審判
    程序審理均表示同意，是本院即依前揭刑事訴訟法規定，裁
    定本件進行簡式審判程序，併此敘明。
據上論斷，應依刑事訴訟法第273條之1第1項、第299條第 1項前
段，藥事法第83條第1 項，刑法第11條前段、第168 條、第172
條、第51條第5款、第38條第1項第1款、第2款，判決如主文。
本案經檢察官張瑞玲到庭執行職務。
中    華    民    國    99    年    5     月    13    日
                        刑事第十八庭
                             法  官    楊  仲  農
上列正本證明與原本無異。
如不服本判決，應於判決送達後10日內敘明上訴理由，向本院
提出上訴狀 (應附繕本) ，上訴於臺灣高等法院。其未敘述上訴
理由者，應於上訴期間屆滿後20日內向本院補提理由書「切勿逕
送上級法院」。
                             書記官    陳  香  君
中    華    民    國    99    年    5     月    17    日
附錄本案科刑論罪之法條：
藥事法第83條第1項
明知為偽藥或禁藥，而販賣、供應、調劑、運送、寄藏、牙保、
轉讓或意圖販賣而陳列者，處7 年以下有期徒刑，得併科新臺幣
5百萬元以下罰金。
中華民國刑法第168條：
於執行審判職務之公署審判時或於檢查官偵查時，證人、鑑定人
、通譯於案情有重要關係之事項，供前或供後具結，而為虛偽陳
述者，處七年以下有期徒刑。
中華民國刑法第172條：
犯第168 條至第171 條之罪，於所虛偽陳述或所誣告之案件，裁
判或懲戒處分確定前自白者，減輕或免除其刑。

司法院資訊處製作；財團法人民間司法改革基金會備份。
